臺灣新竹地方法院民事裁定  
110年度亡字第36號
聲  請  人  彭曉凡  


相  對  人
即失蹤人    彭志宏  

關  係  人  彭祥雨  

            宋燕芳  

            彭于芹  

            彭冠霖  

上列聲請人聲請宣告相對人死亡事件，本院裁定如下：
    主  文
一、宣告彭志宏（男，民國00年0月00日生、身分證統一編號：Z
    000000000號、失蹤前戶籍地址：新竹縣○○鎮○○路0段000巷0
    號）於民國96年7月1日晚上十二時死亡。
二、聲請程序費用由彭志宏之遺產負擔。
    理  由
一、按失蹤人失蹤滿7年後，法院得因利害關係人或檢察官之聲
    請，為死亡之宣告，民法第8條第1項定有明文。又按宣告死
    亡事件，為家事事件法第3條所定丁類家事非訟事件，自應
    依家事事件法中規定之家事非訟程序處理並終結之，先予敘
    明。
二、本件聲請意旨略以：相對人即失蹤人與聲請人為父女關係，
    相對人於民國89年1月1日至今皆未與聲請人聯繫，已行方不
    明，失蹤後迄今已逾21年，爰依法聲請公示催告，並為死亡
    宣告等語。
三、經查：
㈠、聲請人主張之事實，業據其到庭陳述纂詳，並稱相對人之配
    偶宋燕芳是伊與彭祥雨之後母，兩人還生了兩名子女彭冠霖
    、彭于芹，而相對人共有伊、彭祥雨、彭冠霖、彭于芹等4
    名子女，因奶奶彭曾盡妹要求說如果相對人不在了就趕快把
    他確定下來，而為本件之聲請等語，且提出親屬系統表、戶
    籍謄本、新竹縣政府警察局竹東分局竹東派出所受理各類案
    件紀錄表等件為證，核與證人彭祥雨到庭證稱：我是聲請人
    的哥哥，相對人的兒子。（問：是否知道相對人的情況為何
    ？）相對人與我們都沒有聯繫，20年前相對人與宋燕芳因為
    債務問題兩個人同時不見了，他們的小孩也丟在宋燕芳的媽
    媽那裡，我們幫忙顧長大的。他們的小孩叫彭冠霖、彭于芹
    ，我與彭冠霖、彭于芹還有聯繫。（問：彭冠霖、彭于芹的
    住址及身分證字號為何？）彭冠霖、彭于芹現在在外租房子
    ，實際住址我不知道。（問：相對人是從89年就失蹤？至今
    毫無音訊？）相對人從89年就失蹤，當時聲請人有去報案一
    次，但那時候的資料已經弄不見了，所以後來我們又重新報
    一次失蹤，到現在都沒有相對人的任何音訊。希望本件可以
    儘快確定下來，讓老人家安心等語相符（見本院卷第40、41
    頁）。
㈡、而關係人彭冠霖、彭于芹亦到庭陳稱：相對人也沒有跟我們
    住在一起，也沒有與我們聯絡，母親也沒有與我們同住也沒
    有聯絡，從我兩、三歲開始約87、88年左右，相對人就失蹤
    了，母親也一起失蹤了。從小到大我是由奶奶彭曾盡妹扶養
    長大的。（問：是否知道相對人曾經有居住在新竹縣○○鎮○○
    路000巷00弄0號及新竹市○○路○段000號金龍珠精品店以及新
    竹市關東市場內金珠精品店？以及有涉及新竹地檢署101年
    度偵緝字第368號詐欺案件？提示並告以要旨）（聲請人稱
    ：上開兩間店當時是我在顧店，但我不知道相對人有這麼多
    的合夥人，相對人就突然不見，這兩間店我就退貨退一退就
    結束營業了。）關係人彭冠霖、彭于芹稱：我們都不知道上
    開事情等語明確（見本院卷第72、73頁）。
㈢、另本院依職權調閱失蹤人之民刑事前案紀錄、入出境資訊、
    財產所得資料、勞健保投保等紀錄，均查無相對人現仍生存
    活動之相關資料，有稅務電子閘門財產所得調件明細表、臺
    灣高等法院被告前案紀錄表、本院民事紀錄科查詢表及索引
    卡查詢結果、新竹縣政府警察局竹東分局110年11月11日竹
    縣東警防字第1103009075號函檢附未尋獲失蹤人口系統查詢
    資料報表、新竹市殯葬管理所110年11月12日竹殯服字第110
    0002468號函無相對人殯葬設施申請使用紀錄、勞動勞工保
    險局110年11月12日保費資字第110135421140號函暨投保資
    料表電子檔、衛生福利部中央健康保險署110年11月16日健
    保桃字第1100015405號函暨投保及就醫資料、個人戶籍資料
    、新竹地檢署101年度偵緝字第368號不起訴處分書、入出境
    資訊查詢結果等件足憑，堪信聲請人之主張為真實。
㈣、惟就相對人最後失蹤之日期，依本院查詢之臺灣高等法院前
    案紀錄表及上開偵查文書等觀之，相對人於89年間尚涉及刑
    事案件，堪認失蹤人最遲於89年間失蹤。而依民法第124條
    第2項規定：「出生之月、日無從確定時，推定其為7月1日
    出生。知其出生之月，而不知其出生之日者，推定其為該月
    15日出生。」本件自應類推適用該條之規定，是應推定其於
    89年7月1日為失蹤日，併此敘明。
㈤、本件相對人於89年7月1日即失蹤，迄未尋獲，算至96年7月1
    日屆滿7年，揆諸前揭規定，聲請人聲請對相對人為死亡之
    宣告，再經公示催告程序申報期間屆滿，仍未據相對人陳報
    生存或知其生死者陳報其所知之情形下，自有理由，應予准
    許。依民法第9條第2項規定，並應以失蹤屆滿7年之日終止
    之時即96年7月1日晚上12時，作為確定其死亡之時，爰宣告
    如主文第一項所示。
四、爰依家事事件法第154條第3項裁定如主文。
中　　華　　民　　國　　111 　年　　7 　　月　　25　　日
               家事法庭  法　　　官  林建鼎 
以上正本係照原本作成。
如對本裁定抗告，須於裁定送達後10日之不變期間內，向本院提
出抗告狀（需附繕本），並繳納抗告費新臺幣1,000元。
中　　華　　民　　國　　111 　年　　7 　　月　　25　　日
                         書　記　官　林毓青